臺灣橋頭地方法院民事判決
111年度橋簡字第319號
原      告  陳素娥  
訴訟代理人  唐富士  
被      告  謝文德即恒春汽車商行

            許榮霖  

上列當事人間請求返還不當得利事件，本院於民國111年7月13日
言詞辯論終結，判決如下：
　　主　　　文
原告之訴及假執行之聲請，均駁回。
訴訟費用由原告負擔。 
    事實及理由
一、按簡易訴訟之訴狀送達後，原告不得將原訴變更或追加他訴
    ，但擴張或減縮應受判決事項之聲明者，不在此限，民事訴
    訟法第436 條第2 項、第255 條第1 項第3 款分別定有明文
    。查原告起訴時原請求被告應給付原告新臺幣（下同）374,
    000元，及自起訴狀繕本送達翌日起至清償日止，按年息5％
    計算之利息。嗣於本院111年7 月13日言詞辯論期日時，更
    正聲明為：被告應連帶給付原告360,000元，及自起訴狀繕
    本送達翌日起至清償日止，按年息5％計算之利息。核屬縮減
    應受判決事項之聲明，依上開規定，應予准許。
二、原告主張：被告謝文德係址設高雄市○○區○○路000○0號「恆
    春汽車商行」負責人，係從事二手車買賣之中古車商，明知
    中古車之里程數為影響消費者購買意願及價格之重要考量因
    素，竟與被告許榮霖共謀不法利益，將被告許榮霖自平安小
    客車租賃有限公司（下稱平安公司）所購得之車牌號碼000-
    0000號自用小客車（廠牌VOLKSWAGEN、型式CARAVELLEL 2.0
     TDI、車身號碼WV2ZZZ7HZCH088113、出廠年份民國2012年1
    月、排氣量1968C.C.，下稱系爭小客車），原儀表板里程數
    40餘萬公里，竄改為10萬餘公里，並由被告許文德佯稱該車
    為「公司員工自用」、「少開」、「里程數僅100,134公里
    」，致原告陷於錯誤，以遠高於市價之新臺幣（下同）66萬
    元向被告謝文德購買系爭小客車，雙方並於109年6月10日間
    簽訂中古汽車（介紹買賣）合約書（下稱系爭買賣契約）。
    嗣原告於110年5月24日調閱該自用小客車維修紀錄，始查悉
    該自用小客車於108年9月10日行駛里程已達46萬6,844公里
    ，經以上開里程鑑定結果，購買當時系爭小客車僅價值30萬
    元。爰依侵權行為及不當得利之法律關係，請求被告賠償上
    開價差。並聲明：被告應連帶給付原告360,000元，並自起
    訴狀繕本送達翌日起至清償日止，按年息百分之5計算之利
    息。願供擔保，請准宣告假執行。
二、被告則以：
　㈠被告謝文德：被告並無不當得利行為，且無詐騙行為，此部
    分業經地檢署為不起訴處分確定等語。並聲明：原告之訴駁
    回。
　㈡被告許榮霖：伊是將車賣給謝文德，並非賣給原告，並無對
    原告為詐欺等語。並聲明：原告之訴駁回。　　　　
三、本院之判斷：
　㈠按當事人主張有利於己之事實者，就其事實有舉證之責任，
    民事訴訟法第277條定有明文。次按因故意或過失，不法侵
    害他人之權利者，負損害賠償責任，民法第184條第1項前段
    定有明文。故本件原告依侵權行為之法律關係訴請被告賠償
    ，自應由原告就被告有故意或過失不法侵害原告權利之行為
    ，及原告因此受損之事實負舉證責任。再主張不當得利請求
    權存在之當事人，對於不當得利請求權之成立，應負舉證責
    任，即應證明他方係無法律上之原因而受利益，致其受有損
    害，且如他方受有利益非無法律上之原因，或他方並未受有
    利益者，自無不當得利之可言。
　㈡查原告主張其於109年6月10日向被告謝文德購買系爭小客車
　　，兩造間簽訂系爭買賣契約，被告謝文德嗣後並已將系爭車
　　小客車交付原告並辦理過戶等節，有汽車買賣合約書在卷可
　　憑（本院卷第23頁），且為被告所不爭執，堪信屬實。
　㈢又系爭小客車於兩造簽定系爭買賣契約當時，儀表板里程數
    為10萬餘公里，嗣原告於110年5月24日調閱該自用小客車維
    修紀錄，始查悉該自用小客車於108年9月10日行駛里程已達
    46萬6,844公里，經以上開里程鑑定結果，購買當時系爭小
    客車僅價值30萬元等情，業據原告提出交通部公路高雄區監
    理所函、系爭自用小客車維修紀錄、高雄市汽車商業同業公
    會函暨鑑定報告表為證（本院卷21頁、第25-28頁、第33-35
    頁），並為兩造所不爭執，亦堪認定。
　㈣查系爭自小客車之里程數，係被告許榮霖於維修時將原40餘
    萬公里之里程數，更換為10萬0,085公里之里程數，且被告
    許榮霖將系爭車輛出售給被告謝文德時，並未告知原里程數
    乙節，業據被告許榮霖於原告所提詐欺告訴偵查中坦承在案
    ，核與被告謝文德所辯相符，被告謝文德於出售系爭車輛給
    原告時，既不知悉原里程數為40餘萬公里，且里程數已遭竄
    改調低乙節，自難認有何詐欺犯意。又原告雖認被告謝文德
    與被告許榮霖就調降系爭自小客車里程數為共犯，惟此為被
    告謝文德所否認，且原告未舉任何證據為證，此部分之主張
    ，自難採認。原告對被告謝文德請求侵權行為損害賠償，自
    屬無據。
　㈤系爭自小客車於兩造簽定系爭買賣契約時，里程數雖經被告
    許榮霖調整有如前述。惟系爭買賣契約第4條約定：「乙方
    （即原告）於109年6月20日15時15分接管該車後其行駛、民
    、刑事責任或遺失概由乙方負責與甲方（即被告）無干」，
    第5條約定：「經買賣雙方同意，甲方以現車、現況、現里
    程數及配備交付乙方，乙方不得主張異議」，有該契約書附
    卷可稽（本院卷第23頁），且兩造就系爭交易另外簽定有車
    輛讓渡書、同意書（見110他2275號卷第111-115頁），而該
    讓渡書第二項記載略以：系爭自小客車因新車保固已過期，
    里程數僅供參考，恕不保證。車輛以現況交易買賣。另同意
    書記載略以：本公司在車齡超過5年以上，或是成交價為新
    車價五折以下，不提供車輛保固及里程數保證，以免爭議。
    足信原告斯時已瞭解系爭小客車之里程數，被告謝文德無法
    確認是否屬實。次查原告係同丈夫唐富士一同前往購買，而
    唐富士之前曾經從事中古車行業，業經其於本院言辭辯論中
    陳述明確（本院卷第103頁），當深知中古車市場之買賣本
    不同於新車買賣，中古車市場常有儀表里程不實之情形，故
    若有簽署現況買賣，或無法保證車輛里程數之同意書，以其
    曾經從事中古車買賣之背景，當知悉里程數高度可能有不實
    之情況。故在簽訂買賣契約前，必仔細檢查評估車輛之耗損
    、瑕疵尤其攸關實際里程部分，並以此估算車價，以進行議
    價、買賣。是由原告系簽署同意書，同意現況買賣乙情，可
    知系爭自小客車之里程數受否屬實，對原告並不重要，否則
    原告當不致同意上開約定，故縱使原告未知實際里程數，亦
    難謂有何陷於錯誤而受詐欺之可言，是原告主張依侵權行為
    對被告許榮霖請求損害賠償，亦屬無據。
　㈥再查被告許榮霖出售系爭自小客車予被告謝文德，因而取得
    價金；被告謝文德出售系爭自小客車予原告，因而取得價金
    ，均係本於各自之買賣契約所議定之價金，依法並無不當得
    利。原告請求被告應返還不當得利，難認可採。
　㈦再者，系爭契約既記載里程數免責約款，原告自不能再就系
    爭車輛里程數與實際不符事項，對被告主張瑕疵擔保責任。
四、綜上所述，原告主張被告以調降里程數之詐術，致使原告陷
    於錯誤而成立系爭買買契約，並無可採，且被告並無不當得
    利之情形，而系爭約款已免除被告謝文德之瑕疵擔保責任，
    故原告依民法第179條、第184條規定，條請求返還該扣減部
    分價金及法定遲延利息，自不足取，應予駁回
五、從而，原告依民法第179條、第184條之規定，請求被告連帶
    給付原告360,000元，及起訴狀繕本送達翌日起至清償日止
    ，按週年利率5%計算之利息，為無理由，應予其假執行之聲
    請併予駁回。
六、本件事證已臻明確，兩造其餘攻擊防禦方法及所提證據，於
    本判決結果不生影響，爰不一一論述，併此敘明。　
七、訴訟費用負擔之依據：民事訴訟法第78條。　　　　　
中　　華　　民　　國　　111 　年　　7 　　月　　27　　日
                  橋頭簡易庭  法    官  林揚奇 　
以上正本係照原本作成。
如不服本判決，應於送達後20日內，向本院提出上訴狀並表明上
訴理由，如於本判決宣示後送達前提起上訴者，應於判決送達後
20日內補提上訴理由書（須附繕本）。
中　　華　　民　　國　　111 　年　　7 　　月　　27　　日
                              書 記 官  陳麗如